【裁判字號】    95,交易,843
【裁判日期】    951213
【裁判案由】    過失傷害
【裁判全文】
臺灣臺中地方法院刑事判決             95年度交易字第843號
公  訴  人  臺灣臺中地方法院檢察署檢察官
被      告  丙○○
選任辯護人  王信雄律師
上列被告因過失傷害等案件，經檢察官提起公訴（九十五年度偵
字第二二五九二號），由本院合議庭裁定由受命法官獨任行簡式
審判程序，判決如下：
    主    文
丙○○因過失傷害人，處拘役拾日，如易科罰金，以銀元佰
元即新臺幣玖佰元折算壹日。緩刑貳年。
    事實及理由
一、犯罪事實：
    丙○○於民國九十五年四月八日上午九時十分許，騎乘車牌
    號碼556-FAH號大型重型機車，沿台三線二六一．五K南下車
    道由北往南方向行駛，本應注意汽車行駛時，駕駛人應注意
    車前狀況，並隨時採取必要之安全措施，並應注意行車速度
    應依速限標誌或標線之規定，不得超速行駛，而依當時情形
    ，並無不能注意之情事，竟疏未注意，而未採取必要安全措
    施，且以超過現場車速限制每小時五十公里之速度，以每小
    時車速約九十公里以上之速度行駛，適有乙○○駕駛車號QC
    -2169號自小客車行經該處，亦疏未注意汽車於劃有分向限
    制線處，不得迴車及應注意左後直行來車動態並讓其先行之
    規定，而貿然駛入內側車道欲迴轉，兩車因而發生碰撞，因
    而致乙○○受有頭皮2X2公分血腫之傷害，而丙○○自己亦
    受有左脛骨及腓骨末端骨折、右側肩胛骨閉鎖性骨折、血胸
    、右上臂神經叢受損合併肩關節及肘關節及腕機能完全喪失
    之傷害。嗣經員警據報到場，丙○○業經昏迷送醫救護，而
    經員警循線獲悉上情。
二、案經乙○○訴請臺灣臺中地方法院檢察署檢察官偵查起訴。
    理    由
一、上揭犯罪事實，業據被告丙○○於偵訊中及本院審理時坦承
    不諱，核與告訴人乙○○之指訴相符，並有道路交通事故調
    查報告表暨現場圖、國立臺灣大學醫學院附設醫院雲林分院
    及衛生署臺中醫院出具之診斷證明書各一份、現場照片四幀
    、臺灣省嘉雲區車輛行車事故鑑定委員會鑑定意見書一份（
    偵卷第二八頁）、臺灣省車輛行車事故覆議鑑定委員會鑑定
    意見書一份（偵卷第三一頁）等在卷可稽。又按汽車行駛時
    ，駕駛人應注意車前狀況，並隨時採取必要之安全措施；行
    車速度，應依速限標誌或標線之規定，不得超速行駛，道路
    交通安全規則第九十四條第三項、第九十三條第一項分別定
    有明文，本件被告駕車自應注意上述道路交通安全規定，且
    依卷附之道路交通事故調查報告表所載，本件車禍發生當時
    係天候晴、路面乾燥無缺陷及障礙物、視距良好等情形，而
    被告為考有駕駛執照之人，應熟知上開交通安全規則，若稍
    加注意，即可採取適切之措置以避免本件車禍事故之發生，
    故依當時之情形，顯無不能注意之情事，其竟疏未注意及此
    ，以致肇事致人受傷，其有應注意能注意而不注意之過失責
    任，且告訴人因本件車禍受傷，與被告之過失行為間具有相
    當因果關係，至為灼然。又雖被害人乙○○行經該處，亦疏
    未注意汽車於劃有分向限制線處，不得迴車及應注意左後直
    行來車動態並讓其先行之規定，而貿然駛入內側車道欲迴轉
    ，於本件車禍事故之發生亦有過失，且應為肇事主因，然此
    僅係被害人是否與有過失之問題，並不能因此解免被告過失
    之責任。由此足見被告之自白與事實相符，從而本件事證明
    確，被告犯行洵堪認定。
二、新舊法比較適用：
  1.刑法第二百八十四條法定刑為罰金部分：
    (1)被告行為後，刑法第三十三條第五款業經修正；修正後刑
      法該款規定「罰金：新臺幣一千元以上，以百元計算之。
      」，與修正前該款規定「罰金：一元以上。」不同。比較
      新舊法結果，以舊法較有利於行為人，故依刑法第二條第
      一項前段規定，本案關於上開法條之法定刑罰金部分，自
      應適用行為時之法律即修正前刑法第三十三條第五款規定
      決定其罰金部分之法定刑。
    (2)法定刑為罰金之提高標準部分：
      被告行為後，關於刑法罰金刑部分，業於九十五年六月十
      四日以華總一義字第○九五○○○三五一八一號令增訂公
      布刑法施行法第一條之一，明定：「中華民國九十四年一
      月七日刑法修正施行後（按指九十五年七月一日），刑法
      分則編所定罰金之貨幣單位為新臺幣。九十四年一月七日
      刑法修正時，刑法分則編未修正之條文定有罰金刑者，自
      九十四年一月七日刑法修正施行後，就其所定數額提高為
      三十倍。但七十二年六月二十六日到九十四年一月七日新
      增或修正之條文，就其所定數額提高為三倍。」，與該條
      增訂公布前，就罰金刑部分所適用之罰金罰鍰提高標準條
      例第一條前段、現行法規所定貨幣單位折算新臺幣條例第
      二條規定不同。而上開法條係刑法分則編未修正之條文而
      定有罰金刑者，比較新舊法適用之結果，其關於法定刑為
      罰金部分之提高標準，新法並無較有利於被告之情形，故
      依刑法第二條第一項前段規定，本案關於上開法條之法定
      刑罰金提高標準部分，自應適用行為時之法律即罰金罰鍰
      提高標準條例第一條及現行法規所定貨幣單位折算新臺幣
      條例第二條。
  2.易科罰金部分：
    被告犯罪時之刑法第四十一條第一項前段規定：「犯最重本
    刑為五年以下有期徒刑以下之刑之罪，而受六個月以下有期
    徒刑或拘役之宣告，因身體、教育、職業、家庭之關係或其
    他正當事由，執行顯有困難者，得以一元以上三元以下折算
    一日，易科罰金。」，又被告行為時之易科罰金折算標準，
    修正前罰金罰鍰提高標準條例第二條（現已刪除）規定，就
    其原定數額提高為一百倍折算一日，則本件被告行為時之易
    科罰金折算標準，最高應以銀元三百元折算一日，經折算為
    新臺幣後，應以新臺幣九百元折算為一日。惟九十五年七月
    一日修正公布施行之刑法第四十一條第一項前段則規定：「
    犯最重本刑為五年以下有期徒刑以下之刑之罪，而受六個月
    以下有期徒刑或拘役之宣告者，得以新臺幣一千元、二千元
    或三千元折算一日，易科罰金。」比較修正前後之易科罰金
    折算標準，以九十五年七月一日修正公布施行前之規定，較
    有利於被告，則應依刑法第二條第一項前段，適用修正前刑
    法第四十一條第一項前段之規定，定其折算標準。
  3.緩刑部分：
    被告行為後，刑法第七十四條業於九十四年二月二日修正公
    布，並於九十五年七月一日施行。但「犯罪在刑法新法施行
    前，新法施行後，緩刑之宣告，應適用新法第七十四條之規
    定。」最高法院九十五年五月二十三日刑事庭第八次會議決
    議第七點可資參照，故本案應適用新法第七十四條之規定。
三、核被告所為，係犯刑法第二百八十四條第一項前段之過失傷
    害罪。爰審酌被告並無前科，素行良好，疏未遵守道路交通
    安全規則，終至肇事致告訴人受傷，惟念其犯後坦承犯行，
    態度良好，告訴人所受之傷勢程度甚輕，及其犯罪之動機、
    目的、手段等一切情狀，量處如主文所示之刑，並諭知易科
    罰金之折算標準，以資懲儆。末查被告並未曾受有期徒刑以
    上刑之宣告，有臺灣高等法院被告全國前案紀錄表及臺灣臺
    中地方法院檢察署刑案資料查註紀錄表在卷可稽，因一時短
    於思慮，致觸犯本案犯行，其經此次起訴審判後，當能知所
    警惕，信無再犯之虞；又本院考量本件車禍之發生，告訴人
    乃肇事之主因，且其所受之傷勢程度甚輕（頭皮2X2公分血
    腫）；相較之下被告屬肇事之次因，且其自身所受之傷勢甚
    重（左脛骨及腓骨末端骨折、右側肩胛骨閉鎖性骨折、血胸
    、右上臂神經叢受損合併肩關節及肘關節及腕機能完全喪失
    ）；且告訴人於調解時（本院卷第二八頁）及本院審理時均
    未到場與被告洽談和解，故未能和解之原因，顯不能完全歸
    責被告，故本院認為前開對其宣告之刑，以暫不執行為適當
    ，爰併宣告緩刑二年，以啟自新。
據上論斷，應依刑事訴訟法第二百七十三條之一第一項、第二百
九十九條第一項前段，刑法第二條第一項、第二百八十四條第一
項前段、第四十一條第一項前段（修正前）、第七十四條第一項
第一款，罰金罰鍰提高標準條例第一條前段、第二條（修正前）
，現行法規所定貨幣單位折算新臺幣條例第二條，判決如主文。
本案經檢察官甲○○到庭執行職務
中    華    民    國    95    年    12    月    13    日
                  刑事第八庭    法  官  洪堯讚
上正本證明與原本無異。
如不服本判決，應於送達後十日內向本院提出上訴狀（須附繕
本），上訴於台灣高等法院台中分院。
                                書記官  柳寶倫
中    華    民    國    95    年    12    月    13    日
附錄本案論罪科刑法條
中華民國刑法第284條
因過失傷害人者，處6月以下有期徒刑、拘役或5百元以下罰金，


司法院資訊處製作；財團法人民間司法改革基金會備份。
